臺灣臺中地方法院刑事判決
111年度金訴字第216號
公  訴  人  臺灣臺中地方檢察署檢察官
被      告  徐少渝




上列被告因詐欺等案件，經檢察官提起公訴（110年度偵字第225
77號），本院判決如下:
    主    文
徐少渝犯三人以上共同詐欺取財罪，處有期徒刑壹年貳月。
其餘被訴部分無罪。
    犯罪事實
一、徐少渝自民國109 年11月、12月間起，加入游紫妍、徐世旻
    及其他姓名、年籍均不詳之成年人所組成之詐欺集團犯罪組
    織（其涉犯組織犯罪條例部分，另經法院判決處刑，非本件
    起訴範圍），其負責取款與轉交贓款之犯罪分工、俗稱「車
    手」之角色，而與游紫妍、徐世旻及所屬詐欺集團成員間，
    共同意圖為自己不法之所有，基於三人以上共同詐欺取財及
    洗錢之犯意聯絡，先由不詳之詐欺集團成員於109年12月21
    日12時許，撥打電話與周福壽，佯稱係其友人俊男，急需資
    金周轉，要借款云云，致周福壽陷於錯誤，遂依指示，於10
    9年12月21日13時42分許，至板信商業銀行，以臨櫃匯款之
    方式，轉帳新臺幣（下同）18萬元至高詵越向國泰世華商業
    銀行申辦之帳號000-000000000000號帳戶（下稱系爭帳戶）
    ，再由徐世旻指示詐欺集團某姓名不詳成員將系爭帳戶提款
    卡及密碼交與徐少渝，徐少渝再依該詐欺集團成員指示，於
    109年12月21日14時29分許，陸續在臺中市太平區建興路統
    一超商、中興東路兆豐銀行、成功東路全家超商、中興東路
    第一銀行，依指示使用上開提款卡，插入自動提款機、輸入
    集團成員所提供之密碼後，提領共18萬元額，再依指示，將
    當日所領取之款項詐欺集團成員再轉交與游紫妍，藉此等製
    造金流斷點之方式，掩飾該詐騙所得之所在及去向，而為詐
    欺集團隱藏犯罪所得。
二、案經臺中市政府警察局太平分局報告臺灣臺中地方檢察署檢
    察官偵查起訴。
    理    由
壹、證據能力
    按被告以外之人於審判外之言詞或書面陳述，除法律有規定
    者外，不得作為證據，刑事訴訟法第159條第1項雖定有明文
    。惟被告以外之人於審判外之陳述，雖不符同法第159條之1
    至第159條之4之規定，而經當事人於審判程序同意作為證據
    ，法院審酌該言詞陳述或書面陳述作成時之情況，認為適當
    者，亦得為證據，同法第159條之5第1項亦有明文。本判決
    所引用被告2人以外之人於審判外之陳述，雖屬傳聞證據，
    然檢察官、被告徐少渝於本院準備程序及審理時均未爭執該
    等證據之證據能力（見本院卷第236頁），本院審酌被告以
    外之人於審判外陳述作成時之情況，並無不能自由陳述之情
    形，亦未有違法、不當或其他瑕疵，且與待證事實具有關連
    性，以之作為證據應屬適當，認均有證據能力。
貳、實體部分　　
一、上開犯罪事實，訊據被告坦承不諱（見偵卷第47頁至第53頁
    、第176頁至第180頁），核與證人即被害人周福壽證述相符
    （見偵卷第105頁至第109頁），並有職務報告、提領帳戶交
    易明細、車手提領一覽表、車號查詢資料、帳戶個資檢視、
    國泰世華商業銀行存匯作業管理部111年5月16日國世存匯作
    業字第1110082862號函暨所附存戶往來資料各1份、監視器
    錄影畫面翻拍照片23張（見偵卷第29頁至第45頁、第65頁、
    第111頁；本院卷第99頁至第115頁、第119頁至第137頁）在
    卷可查，足認被告自白與事實相符，本案事證明確，應依法
    論罪科刑。
二、論罪科刑
　㈠按共同實施犯罪行為之人，在合同意思範圍以內，各自分擔
    犯罪行為之一部，相互利用他人之行為，以達其犯罪之目的
    者，即應對於全部所發生之結果，共同負責。又共同正犯之
    成立，祇須具有犯意之聯絡及行為之分擔，既不問犯罪動機
    起於何人，亦不必每一階段犯行，均須參與（參最高法院28
    年上字第3110號判例、34年上字第862 號判例）。再按共同
    正犯之意思聯絡，原不以數人間直接發生者為限，若有間接
    之聯絡者，亦包括在內，如甲分別邀約乙、丙犯罪，雖乙、
    丙間彼此並無直接之聯絡，亦無礙於其為共同正犯之成立（
    參最高法院77年台上字第2135號判例可供參照）。是以行為
    人參與構成要件行為之實施，並不以參與構成犯罪事實之全
    部或始終參與為必要，即使僅參與構成犯罪事實之一部分，
    或僅參與某一階段之行為，亦足以成立共同正犯。本件詐欺
    集團分工細緻，被告雖未自始至終參與各階段之犯行，且與
    撥打電話詐騙被害人之成員間有互不相識之情形，然擔任車
    手者均明知詐欺集團係先向被害人施以詐術後，再通知、指
    示其提領特定帳戶款項，藉以取得被害人財物，卻仍以自己
    犯罪之意思，加入該集團，並分擔實際取得財物之工作，堪
    認係在合同意思範圍內，各自分擔犯罪行為之一部，並相互
    利用他人之行為，以達犯罪之目的，雖其僅負責提款部分，
    惟依前揭說明，仍應對全部結果，負共同責任。又被告明知
    提領款項需再交給共犯徐世旻指定之詐欺集團成員收受，顯
    認被告知其參與之詐欺行為已達3人以上，而構成刑法第339
    條之4第2款之犯行。
  ㈡洗錢防制法之立法目的，依同法第1 條規定，係在於防範及
    制止因特定犯罪所得之不法財物或財產上利益，藉由洗錢行
    為（例如經由各種金融機構或其他交易管道），使其形式上
    轉換成為合法來源，以掩飾或切斷其財產或財產上利益來源
    與犯罪之關聯性，而藉以逃避追訴、處罰。準此以觀，洗錢
    防制法洗錢罪之成立，除行為人在客觀上有掩飾或隱匿因特
    定犯罪所得財產或財產上利益之具體作為外，尚須行為人主
    觀上具有掩飾或隱匿其財產或利益來源與犯罪之關聯性，使
    其來源形式上合法化，以逃避國家追訴、處罰之犯罪意思，
    始克相當。倘行為人意圖掩飾或隱匿特定犯罪所得來源，而
    將特定犯罪所得直接消費處分，甚或交予其他共同正犯，由
    共同正犯以虛假交易外觀掩飾不法金流移動，即難認單純犯
    罪後處分贓物之行為，應仍構成洗錢防制法第2 條之洗錢行
    為（最高法院108年度台上字第1744號判決參照）。查本案
    由被告所屬之詐欺集團成員，對被害人周福壽施以詐術後，
    被害人周福壽匯入詐欺集團指定之系爭帳戶，再由被告提領
    該等款項後轉交與其他詐欺集團成員，被告此舉，其作用在
    於將所提領之贓款，藉由層層轉交之客觀上得以切斷金流之
    去向、所在，阻撓國家對詐欺犯罪所得之追查，被告知悉該
    等舉止得以切斷詐欺金流之去向，主觀上也具有掩飾、隱匿
    該財產與犯罪之關聯性，以逃避國家追訴、處罰之犯罪意思
    ，其所為係屬洗錢防制法第2條所稱之洗錢行為甚明。
  ㈢核被告所為，係犯刑法第339條之4第1項第2款之3人以上共同
    詐欺取財罪、洗錢防制法第14條第1項之一般洗錢罪。 
  ㈣被告與共犯游紫妍、徐世旻及其所屬詐欺集團之其他成員間
    ，就上開犯行，有犯意聯絡及行為分擔，為共同正犯。
  ㈤加重詐欺罪係侵害個人財產法益之犯罪，其罪數計算，以被
    害人數決定其犯罪之罪數，故被告雖有多次提領同一被害人
    遭詐騙之款項，然本件所犯加重詐欺取財罪數，自應以被害
    人數計算，是被告雖分次提領被害人周福壽匯入系爭帳戶之
    款項，然時間極其密接，且侵害同一被害人之同一財產法益
    ，各行為之獨立性極為薄弱，依一般社會健全觀念，在時間
    差距上，難以強行分開，在刑法評價上，以視為數個舉動之
    接續施行，合為包括之一行為予以評價，較為合理，應屬接
    續犯而為包括之一罪（最高法院86年台上字第3295號判例參
    照）。又被告係以一行為觸犯前開2 罪，為想像競合犯，應
    依刑法第55條之規定，從一重論以三人以上共同犯詐欺取財
    罪處斷。
  ㈥按洗錢防制法第16條第2項亦規定「犯前二條之罪，在偵查或
    審判中自白者，減輕其刑。」被告於本院審判中自白一般洗
    錢之事實，原應依上開規定減輕其刑，惟被告所犯一般洗錢
    罪既屬想像競合犯之輕罪，在決定處斷刑時，既已從一重之
    三人以上共同犯詐欺取財罪處斷，因重罪並無法定減刑事由
    ，參照最高法院108年度台上大字第3563號裁定法理，自無
    從再適用上開條項規定減刑，僅能於依刑法第57條量刑時，
    一併衡酌該部分減輕其刑事由，俾免有重複評價之情，附此
    敘明。
  ㈦爰審酌被告：正值青年，竟不思循正當途徑獲取所需，為牟
    取一己私利，參與詐欺集團共同詐欺取財，貪圖輕而易舉之
    不法利益，價值觀念嚴重偏差，且造成社會信任感危機，致
    使被害人無端受害，本非不得予以嚴懲；惟斟酌被告係擔任
    受人支配之車手取款角色，參與之程度非深，並未因而獲取
    犯罪所得；迄今未與被害人周福壽達成調解，彌補其所造成
    之損害；犯後坦承犯行，態度良好，深具悔意，有效節省司
    法資源；年輕識淺、涉世未深，致其違法意識、罪惡感低落
    ，以供犯罪集團驅使；自承學歷為高中肄業、目前無業、經
    濟狀況貧寒之智識程度及生活狀況等一切情狀，量處如主文
    所示之刑。
  ㈧按犯罪所得，屬於犯罪行為人者，沒收之；前2項之沒收，於
    全部或一部不能沒收或不宜執行沒收時，追徵其價額；第1
    項及第2項之犯罪所得，包括違法行為所得、其變得之物或
    財產上利益及其孳息，刑法第38條之1第1項本文及第3、4項
    分別定有明文。又按共同正犯之犯罪所得，沒收或追徵，應
    就各人所分得之數額分別為之；又所謂各人「所分得」，係
    指各人「對犯罪所得有事實上之處分權限」，法院應視具體
    個案之實際情形而為認定：倘若共同正犯各成員內部間，對
    於不法利得分配明確時，固應依各人實際分配所得沒收；然
    若共同正犯成員對不法所得並無處分權限，其他成員亦無事
    實上之共同處分權限者，自不予諭知沒收；至共同正犯各成
    員對於不法利得享有共同處分權限時，則應負共同沒收之責
    ；至於上揭共同正犯各成員有無犯罪所得、所得數額，係關
    於沒收、追繳或追徵標的犯罪所得範圍之認定，因非屬犯罪
    事實有無之認定，並不適用「嚴格證明法則」，無須證明至
    毫無合理懷疑之確信程度，應由事實審法院綜合卷證資料，
    依自由證明程序釋明其合理之依據以認定之（最高法院104
    年第13次刑事庭會議、104年度台上字第3937號刑事判決意
    旨均供參照）。查被告為本案犯行所領之款項，均繳回上手
    ，且未領有報酬，業據被告陳述在卷（見本院卷第69頁），
    依上開說明，爰不予以宣告沒收，附此敘明。
參、無罪部分
一、公訴意旨略以：上開詐欺集團成員以俗稱「猜猜我是誰」等
    詐騙方法，以電話及Line通訊軟體向告訴人林恭田、黃貴美
    等人施用詐術，致其2人陷於錯誤，告訴人黃貴美於109年12
    月22日11時58分許，匯款2萬元（不含手續費30元）至系爭
    帳戶、告訴人林恭田則於同年12月22日（起訴書誤載為29日
    ，經公訴人於本院時更正）11時58分許，匯款3萬元至系爭
    帳戶；嗣藉由「紙飛機」之通訊軟體，由游紫妍指示不詳男
    子將上開人頭帳戶之提款卡及密碼轉交被告，再由不詳之集
    團成員以「紙飛機」通訊軟體指示被告在臺中市太平區建興
    路、中興東路及成功東路之統一超商自動櫃員機，提領款項
    交付受游紫妍指示前來收水之不詳集團成員再轉交游紫妍。
    因認被告涉犯刑法第339條之4第1項第2款之3人以上共同詐
    欺取財罪、洗錢防制法第14條第1項之一般洗錢罪等語。
二、按犯罪事實應依證據認定之，無證據不得認定犯罪事實；又
    不能證明被告犯罪者，應諭知無罪之判決，刑事訴訟法第15
    4條第2項、第301條第1項分別定有明文。次按認定不利於被
    告之事實，須依積極證據，苟積極證據不足為不利於被告事
    實之認定時，即應為有利於被告之認定，更不必有何有利之
    證據；所謂認定犯罪事實之積極證據，雖不以直接證據為限
    ，間接證據亦包括在內，然而無論直接或間接證據，其為訴
    訟上之證明，須於通常一般之人均不致有所懷疑，而得確信
    其為真實之程度者，始得據為有罪之認定，倘其證明尚未達
    到此一程度，而有合理之懷疑存在時，自不能以推測或擬制
    之方法，以為有罪裁判之基礎。從而，檢察官對於起訴之犯
    罪事實，應負提出證據及說服之實質舉證責任。倘其所提出
    之證據，不足為被告有罪之積極證明，或其闡明之證明方法
    ，無從說服法官以形成被告有罪之心證，基於無罪推定之原
    則，自應為被告無罪判決之諭知（最高法院76年台上字  第
    4986號、92年度台上字第128號判決意旨參照）。再按，被
    告之自白，不得作為有罪判決之唯一證據，仍應調查其他必
    要之證據，以察其是否與事實相符，刑事訴訟法第156條第2
    項著有明文。是被告之自白，雖為證據之一種，但必與事實
    相符者為限，若其自白顯有疑義，而審理事實之法院，就其
    職權調查之所得，仍未能證明其自白確與事實相符者，自不
    得據為認定犯罪事實唯一之基礎；刑事訴訟法關於被告之自
    白，法院應調查必要證據，以察其是否與事實相符之規定，
    係指被告雖自白犯罪，仍應就其他必要證據從事調查，以察
    其自白之虛實者而言，亦即被告之自白不得作為認定犯罪之
    唯一證據，而須以補強證據證明其確與事實相符。而所謂補
    強證據，係指除該自白本身外，其他足資證明自白之犯罪事
    實具有相當程度真實性之證據而言（最高法院18年上字第10
    87號、29年上字第1648號、73年台上字第5638號、100年度
    台上字第6181號判決參照）。
三、公訴意旨認被告涉犯上開罪嫌，無非係以告訴人林恭田及黃
    貴美之證述、匯款申請書、受理各類案件紀錄表、受理詐騙
    帳戶通報警示簡便格式表、刑事案件報案三聯單、監視器翻
    拍照片為其主要論據。
四、訊據被告雖不否認有加入上開詐欺集團並擔任車手，然否認
    有於109年12月22日提領告訴人2人匯入系爭帳戶之款項。經
    查：
　㈠告訴人林恭田及黃貴美分別於109年12月22日遭詐欺集團詐騙
    ，依指示分別匯款2萬元、3萬元至系爭帳戶並遭人提領一空
    乙節，業據告訴人林恭田及黃貴美證述在卷（見偵卷第73頁
    至第77頁、第89頁至第91頁），並有新北市警察局中和分局
    中和派出所受理刑事案件報案三聯單、受理詐騙帳戶通報警
    示簡便格式表、新北市警察局海山分局新海派出所陳報單、
    受理刑事案件報案三聯單、受理詐騙帳戶通報警示簡便格式
    表各1份、匯款申請書、存摺封面暨內頁、內政部警政署反
    詐騙諮詢專線紀錄表2份（見偵卷第69頁、第71頁、第79頁
    至第81頁、第85頁至第87頁、第93頁至第103頁）附卷可查
    ，是此部分堪認定為真實。
　㈡被告辯稱：伊沒有提領告訴人林恭田及黃貴美的款項，伊是
    每天按照他們指示去拿卡去領錢，領完錢之後把錢及卡片交
    給不認識的男子等語（見本院卷第235頁）。
　㈢按共同正犯之成立，固祇須具有犯意之聯絡及行為之分擔，
    既不問犯罪動機起於何人，亦不必每一階段犯行，均須參與
    ，且共同正犯之意思聯絡，並不限於事前有所協議，亦不以
    明示通謀為必要，然被告仍須對於其他共同正犯所實施之行
    為有所認識，始足當之。衡諸此類型詐欺案件，無論擔任該
    集團成員何種角色，該集團均無平白將自己冒著風險取得之
    贓款，分配予未出面之詐欺集團成員、車手之可能，則各次
    詐欺犯行未參與之詐欺集團成員，既未參與該次犯行，事後
    亦未分受贓款，顯亦無利用他人之犯罪行為為自己行為之可
    能。準此，本案共犯行為之認定，自應以實際參與各次詐欺
    犯行之行為人為準，至詐欺集團內之其他成員、車手，而未
    參與各次犯行者，既未參與詐欺行為，事後亦未分得贓款，
    揆諸前揭說明，自不得僅因各成員、車手同在所屬詐欺集團
    指揮之下，即均論以共犯。
　㈣被告固曾於本院時自白有公訴意旨所指加重詐欺取財等犯行
    ，惟其自白仍應調查其他必要證據，以察是否與事實相符。
    然被告就該等犯罪事實僅係概括陳述「我認罪」等語（見本
    院卷第69頁、第77頁），未就公訴意旨之犯行細節予以陳述
    ，且除被告自白外，並無其他證據足認被告參與此部分犯行
    ，實難認被告確有自系爭帳戶內提領告訴人林恭田及黃貴美
    遭詐騙之款項。
　㈤公訴人雖以被告所犯前開犯行係於同年月21日自系爭帳戶提
    領被害人周福壽遭詐騙款項並交與他人，且於同年月23日有
    收取他人領取款項再轉交與他人之情形，又被告自承其於10
    9年11、12月間開始作車手，被告為此等行為之時間相近，
    顯見被告於同年月22日應有為公訴意旨犯行等語。然依上開
    說明，並非一旦加入詐欺集團，即對其他詐欺集團成員所為
    之犯行即有認識而應一同負責，仍應調查是否對其他共犯有
    犯意聯絡或行為分擔，而依檢察官提出之前揭證據，僅能得
    知告訴人林恭田及黃貴美遭上開詐欺集團所騙而匯款至系爭
    帳戶並遭人提領之事實經過，況依公訴人之主張，本案詐欺
    集團負責提領款項之車手並非僅有被告1人，又卷內並無證
    據顯示於同年月22日提領告訴人林恭田及黃貴美遭詐欺之人
    為被告，亦無從證明被告客觀上有參與該等犯行，或與本案
    詐欺集團成員共同謀議，對於其他詐欺集團成員詐欺告訴人
    林恭田及黃貴美一事有所認識等事實，又本案卷內並無證據
    證明被告具有指揮、監控犯罪組織內其餘成員之核心地位，
    則在別無其他積極證據足以補強之情形下，自難徒以被告曾
    參與、分擔本案詐欺集團其他犯罪行為之一部，率而認定其
    對於上揭犯行亦有犯意聯絡及行為分擔，而同以加重詐欺取
    財、洗錢等罪責相繩。
五、綜上所述，本件事證尚有未足，無從依檢察官所提出之各項
    證據，而達於通常一般之人均不致有所懷疑之有罪確信程度
    ，自不得以此遽入人罪。此外，公訴人復未提出其他積極證
    據足資認定被告涉有公訴意旨所指犯行，是因不能證明被告
    犯罪，自應為無罪判決之諭知。
據上論斷，應依刑事訴訟法第299條第1項前段、第301條第1項前
段，洗錢防制法第14條第1項，刑法第11條前段、第28條、第339
條之4第1項第2款、第55條，刑法施行法第1條之1第1項，判決如
主文。　　
本案經檢察官鄭仙杏提起公訴，檢察官郭姿吟到庭執行職務。
中　　華　　民　　國　　111 　年　　12 　　月　　2　　日
                  刑事第十九庭  審判長法  官  高增泓
                    　　　　　　　　　法  官  許曉怡
                    　　　　　　　　　法  官  林雷安
以上正本證明與原本無異。
如不服本判決應於收受送達後20日內向本院提出上訴書狀，並應
敘述具體理由；其未敘述上訴之理由者，應於上訴期間屆滿後20
日內向本院補提理由書（均須按他造當事人之人數附繕本）「切
勿逕送上級法院」。
告訴人或被害人如不服判決，應備理由具狀向檢察官請求上訴，
上訴期間之計算，以檢察官收受判決正本之日起算。
                                      書記官  黃英寬
中　　華　　民　　國　　111 　年　　12　　月　　2 　　日
附錄本案論罪科刑法條：
中華民國刑法第339條之4
犯第339條詐欺罪而有下列情形之一者，處1年以上7年以下有期
徒刑，得併科1百萬元以下罰金：
一、冒用政府機關或公務員名義犯之。
二、三人以上共同犯之。
三、以廣播電視、電子通訊、網際網路或其他媒體等傳播工具，
    對公眾散布而犯之。
前項之未遂犯罰之。

洗錢防制法第14條
有第二條各款所列洗錢行為者，處7年以下有期徒刑，併科新臺
幣5百萬元以下罰金。
前項之未遂犯罰之。
前二項情形，不得科以超過其特定犯罪所定最重本刑之刑。